臺灣桃園地方法院民事裁定　　　　　 99年度消債更字第162號
聲　請　人
即　債務人　高來雲
上列當事人因消費者債務清理事件聲請更生，本院裁定如下：
    主  文
債務人高來雲自中華民國一百年二月十日下午四時起開始更生程
序。
命司法事務官進行本件更生程序。
    理  由
一、按債務人不能清償債務或有不能清償之虞者，得依本條例所
    定更生或清算程式，清理其債務，消費者債務清理條例第 3
    條定有明文，故債務人聲請更生或清算，須符合不能清償債
    務或有不能清償之虞之要件。又聲請更生或清算不合程式或
    不備其他要件者，法院應以裁定駁回之，但其情形可以補正
    者，法院應定期間先命補正，復為同條例第8 條所明定。又
    消費者債務清理條例更生之規範目的，係在維持債務人基本
    生活之情況下，於債務人之能力範圍內盡力清償債務，乃在
    幫助陷於經濟上困境之債務人，得藉由更生或清算程式，走
    出經濟困境，避免走向絕路，實現憲法所保障之生命權，非
    謂債務人得任意利用債務清理程式減輕債務。
二、聲請意旨略以：聲請人現負欠債務總額新臺幣（下同）1,81
    3,463元，名下資產則為0元，已生有不能清償債務之情事。
    於消費者債務清理條例施行前，聲請人曾參加中華民國銀行
    公會會員辦理消費金融案件無擔保債務協商機制，與最大債
    權銀行台新銀行進行協商，惟因未能接受每月應繳金額8,20
    0 元之方案，故未能達成協商。聲請人目前於宏達國際電子
    股份有限公司（下稱宏達電子公司）工作，每月薪資連加班
    津貼、夜班津貼可達約37,000 元左右，但因有1/3之薪資遭
    台新銀行扣押，且配偶施宗德目前失業無收入，尚有2 名未
    成年子女施佩宜、施雨晴需撫養，是清償前開債務，實已有
    困難。綜上，聲請人顯有不能清償債務之情事，爰依法聲請
    更生等語。
三、按關於債務人及其受扶養親屬之必要生活費用部份，消費者
    債務清理條例雖期望使不幸陷入經濟困境之人得以清理債務
    ，重建生活，然並無意使每一債務人及其受扶養親屬，均仍
    維持其原有生活程度或超出其自身經濟能力之高消費生活，
    而係在保障債務人最低生活水準之前提下，使債務人盡力清
    償以得更生之機會，且債務人於負擔債務時，亦應能預見其
    為償還債務，於履行期間必須經歷較不寬裕的經濟生活，是
    債務人自應調整其心態及生活需求，債務人及其受扶養親屬
    生活費用之支出，自不應由債務人任意主張。又最低生活水
    準因地因人而異，固無一定之標準，然行政院主計處公告之
    99年度臺灣省平均每人每月之最低生活費9,829 元，雖非得
    一體適用，然究非不能作為認定債務人每月必要生活支出之
    標準，債務人應力求樽節開銷用以償債，始符誠信，一併敘
    明。
四、經本院依上開原則所為聲請人償債能力分析結果，聲請人每
    月償債能力為8,720 元，並不足以清償其所欠之全部債務（
    詳如附表二所載），顯有不能清償債務或不能清償債務之虞
    ，此外，本件又查無債務人有消費者債務清理條例第6 條第
    3 項、第8 條或第46條各款所定駁回更生聲請之事由存在，
    則債務人聲請更生，應屬有據，並依首揭規定命司法事務官
    進行本件更生程序，爰裁定如主文。
中    華    民    國   100    年    1     月    28    日
                  民事第一庭    法  官  林哲賢
以上正本證明與原本無異
中    華    民    國   100    年    1     月    28    日
                                書記官  陳佳彬
附表一：財產、負債表
┌────────┬────────┬───────┬─────────┐
│資產            │證據            │負債          │證據              │
├────────┼────────┼───────┼─────────┤
│土地：無        │聲請人97至98年度│合計1,813,463 │1.財團法人金融聯合│
│                │稅務電子閘門財產│元。（含金融機│  徵信中心當事人查│
│房屋：無        │所得調件明細表（│構債務共1,162,│  詢個人資料（本院│
│                │本院卷第134 頁以│663 元，包括台│  卷第24頁以下）。│
│車輛：無        │下）            │新銀行1,162,66│2.聲請人債權人清冊│
│                │                │3 元）（含非金│  （本院卷第10頁以│
│投資：無        │                │融機構債務共65│  下）            │
│                │                │0,800 元，包括│3.聲請人之非金融機│
│                │                │劉寶蓮150,000 │  構債權人劉寶蓮為│
│                │                │元、楊彥英500,│  受款人、聲請人為│
│                │                │800 元）      │  發票人、金額150,│
│                │                │              │  000 元之本票影本│
│                │                │              │  （本院卷第29頁）│
│                │                │              │4.聲請人之非金融機│
│                │                │              │  構債權人楊彥英為│
│                │                │              │  受款人、聲請人為│
│                │                │              │  發票人、金額500,│
│                │                │              │  800 元之本票影本│
│                │                │              │  （本院卷第28頁）│
│                │                │              │                  │
│                │                │              │                  │
│                │                │              │                  │
│                │                │              │                  │
│                │                │              │                  │
├────────┴────────┴───────┴─────────┤
│現有資產價值不足清償負債1,813,436 元。                                │
└───────────────────────────────────┘
附表二：償債能力分析表
┌─────┬──────────┬──────┬──────────┬───┐
│聲請人自陳│本院判斷            │聲請人自陳每│本院判斷            │備註  │
│每月收入  │                    │月支出      │                    │      │
├─────┼──────────┼──────┼──────────┼───┤
│聲請人陳稱│(一)聲請人97至98年財│1.聲請人每月│(一)生活必要支出部分│      │
│其現任職於│政部高雄市國稅局綜合│  生活必要支│聲請人陳報之每月生活│      │
│宏達電子公│所得稅各類所得資料清│  出金額為10│必要支出費用額為105,│      │
│司，每月收│單（本院卷第15頁以下│  ,500元，包│00元，高於行政院主計│      │
│入約37,000│）、聲請人95至98年度│  括膳食費4,│計處公告99年度臺灣省│      │
│多元，惟有│稅務電子閘門財產所得│  500 元、雜│平均每人每月之最低生│      │
│1/3 遭銀行│調件明細表（本院卷第│  項支出6,00│活費9,829 元標準，應│      │
│扣押。    │42頁以下），聲請人95│  0元。     │以9,829 元計算。    │      │
│          │年平均每月收入為27,0│2.聲請人陳報│(二)房租部分        │      │
│          │47元（計算式：324,56│  其每月房租│聲請人每月房租費用8,│      │
│          │6元÷12＝27,047元） │  支出8,500 │500 元，金額尚屬合理│      │
│          │、96年平均每月收入為│  元。      │，並有聲請人提出之房│      │
│          │44,128元（計算式：52│3.扶養費    │屋租賃契約書影本1 份│      │
│          │9,538元÷12＝44,128 │聲請人陳稱其│可佐（本院卷第31頁以│      │
│          │元）、97年平均每月收│每月負擔子女│下），尚堪可信。    │      │
│          │入為37,797元（計算式│施佩宜、施雨│(三)扶養費部分      │      │
│          │：453,565元÷12＝37,│晴共10,000元│聲請人之女施佩宜（80│      │
│          │797元）、98年平均每 │之扶養費。  │年2 月20日生、19歲）│      │
│          │月收入28,509元（342,│            │、女施雨晴（83年7 月│      │
│          │108元÷12＝28,509元)│            │28日生、16歲）均尚未│      │
│          │(二)聲請人提出99年1 │            │成年，且並無固定收入│      │
│          │至11月員工薪資單及薪│            │（施佩宜95至98年度稅│      │
│          │資證明書（本院卷第21│            │務電子閘門財產所得調│      │
│          │至23、62至64頁），平│            │件明細表，本院卷第35│      │
│          │均每月收入37,049元（│            │頁以下，施佩宜及施雨│      │
│          │計算式：407,544元÷ │            │晴97至98年財政部高雄│      │
│          │11＝37,049元）。聲請│            │市國稅局綜合所得稅各│      │
│          │人陳報其目前每月薪資│            │類所得資料清單，本院│      │
│          │收入約為37,000元，且│            │卷第65頁以下），聲請│      │
│          │有1/3 遭銀行扣押，每│            │之配偶施宗德失業，並│      │
│          │月實際所得約24,712元│            │無固定收入，無法扶養│      │
│          │，應屬信實。        │            │子女（施宗德97至98年│      │
│          │                    │            │度稅務電子閘門財產所│      │
│          │                    │            │得調件明細表，本院卷│      │
│          │                    │            │第54頁以下），每月負│      │
│          │                    │            │擔共約10,000元（平均│      │
│          │                    │            │子女各5,000 元）之扶│      │
│          │                    │            │養費用，遠低於以行政│      │
│          │                    │            │院內政部處公告99年度│      │
│          │                    │            │臺灣省平均每人每月之│      │
│          │                    │            │最低生活費9,829 元之│      │
│          │                    │            │標準，應屬可採。    │      │
├─────┴──────────┼──────┼──────────┴───┤
│每月收入：                      │            │每月合理支出：28,329元      │
│1.95年每月平均收入為27,047元。  │            │                            │
│  為66,155元。                  │            │                            │
│2.96年每月平均收入為44,128元。  │            │                            │
│3.97年每月平均收入為37,797元。  │            │                            │
│4.98年每月平均收入為28,509元。  │            │                            │
│5.99年每月平均收入為37,049元，扣│            │                            │
│  薪後實際所得約24,712元        │            │                            │
├────────────────┴──────┴──────────────┤
│因台新銀行對聲請人之債權為信貸或信用卡所生，故本件計算每月可供償債之薪資所得│
│仍應將上述扣薪數額納入，是原告每月可供償債之金額為8,720 元（37,0490-28,329=8│
│,7202 ），又台新銀行於本院審理中陳稱渠提供聲請人之清償條件為月付8,150 元，利│
│息百分之1 ，分119 期清償，扣除此部分後，聲請人可供償剩餘債務之金額為570 元（│
│8,720-8,150=570 ），然聲請人剩餘債務之債權人有2 人，債權數額分別為150,000 元│
│及800,800 元，縱該2 名債權人均同意聲請人以台銀銀行所給予之期數分期清償，每期│
│聲請人所要償還金額約5,469元，顯已逾聲請人所能負擔之範圍。                   │
└──────────────────────────────────────┘
本件不得抗告